臺灣臺中地方法院刑事判決　　　　　　　　　　　　　九十三年度訴字第二六一號
　　公　訴　人　臺灣臺中地方法院檢察署檢察官
　　被　　　告　乙○○
　　選任辯護人　陳浩華律師
右列被告因偽造文書等案件，經檢察官提起公訴（九十二年度偵字第九七七三）及移
︰
    主  文
乙○○共同連續行使偽造之信用卡，處有期徒刑貳年。
如附表所示編號壹、貳、柒、捌之偽造之信用卡肆張、如附表所示編號一、二、七所
示各筆消費之持卡人存根聯簽帳單參張、如附表所示編一、二、七財團法人聯合信用
卡處理中心商店存根聯上「楊蔚勳」、「黃挺軒」、「Cheng」署押三枚均沒收。
    事  實
一、乙○○前因偽造文書案件，經臺灣彰化地方法院於民國九十年十月二十五日以九
    十年度訴字第一０七０號判處有期徒刑一年六月，嗣經臺灣高等法院臺中分院於
    九十一年四月三日以九十一年度上訴字第四五號判決有期徒刑一年十月，再經最
    高法院於九十一年六月十三日以九十一年度臺上字第三三三六號判決駁回上訴確
    定在案，並於九十一年十月十三日入監服刑，而於九十三年一月二十一日縮短刑
    期假釋交付保護管束，縮刑期滿日期為九十三年七月十七日（未構成累犯）；乙○○竟仍不知悔改，於不詳時地，向姓名年籍均不詳之綽號「阿祥」之成年男子
    購得如附表所示編號一、二之偽造之信用卡二張（未扣案），復夥同自稱「黃挺
    軒」（身分證統一編號：Ｚ000000000號，姓名為黃挺軒之人所涉犯嫌
    部分，另經臺灣臺東地方法院檢察署以九十一年度偵字第二０四０號為不起訴處
    分確定在案）之姓名年籍均不詳之成年男子，共同基於行使偽造信用卡、偽造私
    文書、準私文書之概括犯意聯絡，先由乙○○及自稱為「黃挺軒」之人在上開附
    表所示編號一、二之偽造信用卡背面簽名欄內偽造「楊蔚勳」、「黃挺軒」之簽
    名，以表示其與發卡銀行立契守約及作為將來使用時供特約商店核對身分等用意
    之證明，而偽造準私文書，嗣於九十一年五月二十日，至臺東市○○○路三十八
    號丁○○所經營之永軒有限公司店內，持如附表所示編號一、二之偽造之信用卡
    以行使，使丁○○誤以為該等信用卡為真正而接受刷卡消費，俟店內之電腦設備
    列印簽帳單（二聯式，一聯為顧客存根、一聯則為商店存根，以複寫方式簽字）
    後，乙○○及自稱「黃挺軒」之人並當場簽名欄偽造「楊蔚勳」或「黃挺軒」之
    簽名而偽造該署押，隨即將有收據性質之商店存根聯交付予丁○○執持行使之，
    因而偽造私文書，總計乙○○盜刷交易成功之金額為新臺幣（下同）三萬元及自
    稱「黃挺軒」之人盜刷交易成功之金額為三萬元，並分別取得如附表所示編號一
    、二之物，得手後交給綽號「阿祥」之人轉售圖利，足生損害於附表所示之偽造
    之發卡銀行、特約商店及楊蔚勳、黃挺軒等人。嗣於九十一年五月二十三日十二
    時二十五分許，乙○○及自稱「黃挺軒」之人再度持以二萬元之代價、向綽號「
    阿祥」之人所購得之如附表所示編號三至六之偽造信用卡，前往上開永軒有限公
    司店內欲購買電器時，為丁○○發現報警查獲，並扣得如附表所示編號三、四、
    五、六所示之偽造信用卡、黃挺軒駕照及二千四百元。
二、乙○○於前開為警查獲後，仍不知反省，猶承續前開行使偽造信用卡、偽造私文
    書、準私文書之概括犯意，並與丙○○（業經臺灣臺中地方法院檢察署檢察官移
    送至臺灣臺北地方法院檢察署檢察官併辦偵查），夥同姓名年籍均不詳綽號「董
    仔」月成年男子，其等基於前揭行使偽造信用卡、偽造私文書、準私文書之犯意
    聯絡，由乙○○在如附表所示編號七偽造之信用卡背面簽名欄內偽造「Cheng」
    之簽名，由丙○○及綽號「董仔」在如附表所示編號八偽造之信用卡（未扣案）
    背面簽名欄內偽造不詳姓名之人的簽名，以表示其與發卡銀行立契守約及作為將
    來使用時供特約商店核對身分等用意之證明，而偽造準私文書，嗣其等即於九十
    一年六月十二日十七時許，持上開偽造如附表所示編號七、八之信用卡，至桃園
    縣八德市○○路六九八號清河汽車修理有限公司，欲支付車號九Ｃ─五九０四號
    （車主：陳東晟、使用人：丙○○）、車號Ｈ七─一六六六號自小客車（車主：
    王麗純、使用人：賴學文作為租車用，於九十一年四月三十日出租予乙○○）、
    車號ＣＺ─一五０二號（車主：吳必康，業將該車向不詳姓名之友人質押借款）
    等三輛自小客車之修理費用，先由乙○○持如附表所示編號七之偽造信用卡，向
    該公司會計小姐甲○○刷卡支付第一筆修理費用八萬零八百五十元以行使之，使
    該公司會計小姐誤以為該張信用卡為真正而接受刷卡消費，俟店內之電腦設備列
    印簽帳單（二聯式，一聯為顧客存根、一聯則為商店存根，以複寫方式簽字）後
    ，乙○○並當場簽名欄偽造「Cheng」之簽名，而偽造該署押，將有收據性質之
    商店存根聯交付甲○○執持行使之，因而偽造私文書，足生損害於附表七所示之
    偽造之發卡銀行、特約商店及簽名為「Cheng」之人。嗣再由丙○○及綽號「董
    仔」之人持如附表所示編號八之偽造之信用卡，欲向甲○○刷卡支付第二筆修理
    費用五萬二千元以行使之際，甲○○接獲刷卡中心來電通知該信用卡有異常，此
    時乙○○稱要以如附表所示編號七之偽造之信用卡刷卡代為繳付，嗣甲○○亦接
    獲刷卡中心來電通知該張信用卡亦為異常之事，乙○○、丙○○及綽號「董仔」
    之人見狀旋駕駛上開車號Ｈ七─一六六六號及車號ＣＺ─一五０二號之自小客車
    離去，並將如附表所示編號七之偽造信用卡遺留在現場，隔日由丙○○持現金前
    來付清第二筆車款五萬二千元後，取回上開車號九Ｃ─五九０四號之自小客車，
    嗣經清河汽車修理有限公司負責人呂清河之配偶戊○○及會計小姐甲○○接獲信
    用卡中心通知上開遺留在現場之如附表所示編號七之信用卡為偽卡之事，始報警
    處理循線查獲上情，並扣得如附表所示編號七之偽造信用卡。
三、案經永軒有限公司訴由臺東縣警察局臺東分局報請臺灣臺東地方法院檢察署檢察
    官呈請臺灣高等法院檢察署檢察長令轉臺灣臺中地方法院檢察署檢察官偵查起訴
    及清河汽車修理有限公司訴由桃園縣警察局八德分局報請臺灣桃園地方法院檢察
    署檢察官呈請臺灣高等法院檢察署檢察長令轉臺灣臺中地方法院檢察署檢察官移
    送併辦。
    理  由
一、右揭事實業據被告乙○○於本院審理時坦承不諱，核與證人丁○○、戊○○（被
    害人）、證人甲○○等人分別於警詢及本院審理時所指述、證述之遭被告等人持
    偽造信用卡盜刷等情節相符，並有財團法人聯合信用卡處理中心永軒有限公司偽
    卡交易明細表、確認如附表所示編號七、八之信用卡係偽卡之函文各一件、清河
    汽車修理有限公司維修單二張及簽帳單四份在卷可稽，且有上開如附表所示編號
    三至七之偽造的信用卡五張扣案可資佐證，足認被告前開自白與事實相符，本件
    事證明確，被告犯行洵堪認定。
二、次按刑法之連續犯，係指行為人主觀上須基於一個概括之犯意，客觀上須先後數
    行為，逐次實施而具連續性，侵害數個同性質之法益，其每一前行為與次行為，
    依一般社會健全觀念，在時間差距上，可以分開，在刑法評價上，各具獨立性，
    每次行為皆可獨立成罪，構成同一之罪名者而言。又判決既判力之範圍，應以最
    後審理事實法院宣示判決日為基準。最高法院九十二年度臺上字第二五八六號判
    決可資參照；本件被告雖辯稱：伊係於九十年間即持有之如附表所示編號一、三
    、四之偽造信用卡，係於九十一年五月間再拿出來使用，應在前案即最高法院臺
    上字第三三三六號（內含臺灣彰化地方法院九十年度訴字第一０七０號、臺灣高
    法院臺中分院九十一年度上訴字第四五號刑事卷宗）確定判定既判力效力範圍內
    ，伊不應再受本件判決云云；惟查，上揭臺灣高法院臺中分院九十一年度上訴字
    第四五號即最後事實審法院宣示判決日為九十一年四月三日，此經本院依職權調
    閱上開臺灣彰化地方法院九十年度訴字第一０七０號刑事卷宗查核無訛，而本件
    及併辦之犯罪時間分別為九十一年五月二十日及同年六月十二日，依上揭說明，
    縱認本件及併辦之犯罪事實與前案即上開臺灣彰化地方法院九十年度訴字第一０
    七０號所認定之犯罪事實有連續犯之裁判上一罪關係，但已非該前案既判力效力
    所及之範圍，是被告上開辯詞，並無所據，洵非可取。
三、按九十年六月二十日總統公布增訂刑法第二百零一條之一偽造信用卡及行使偽造
    信用卡等罪，同年月二十二日生效在案。次按「甲意圖供行使之用購入偽造之信
    用卡一張，係犯刑法第二百零一條之一第二項後段『意圖供行使之用而收受偽造
    之信用卡』罪，其在該卡背面偽簽『張三』之姓名，足以為表示其與發卡公司立
    契守約及於使用時供特約商店核對身分等用意之證明，應成立刑法第二百二十條
    第一項、第二百十條之偽造準私文書罪，嗣持該偽造之信用卡（含該卡背面偽簽
    「張三」署名）刷卡購物，係一行使行為觸犯刑法第二百零一條之一第二項前段
    之行使偽造信用卡罪及第二百十六條、第二百二十條第一項、第二百十條之行使
    偽造準私文書罪，其前之收受偽卡及偽造準私文書應為後之行使行為所吸收，均
    僅論以上開行使罪；其於刷卡後之簽帳單上偽簽『張三』姓名，將該簽帳單交給
    不知情之店員，據以取得所購之物，依上開吸收關係之法理，另應依刑法第二百
    十六條、第二百十條之行使偽造私文書罪論擬。至於行使偽造信用卡，當然含有
    詐欺之本質，毋庸再論以詐欺罪。」有九十年十一月二十二日臺灣高等法院暨所
    屬法院九十年法律座談會可資參照。查被告乙○○及共犯即自稱「黃挺軒」之人
    明知綽號「阿祥」之男子所出賣交付之信用卡均為偽造，仍予以收受持有，且為
    順利持卡消費，而在信用卡背面偽造他人簽名，隨後持以行使，在特約商店之簽
    帳單上偽造他人簽名，將該簽帳單交給不知情之店員，藉以獲取不法利益等，自
    足生損害於如附表一、二、七所示之偽造之發卡銀行、特約商店及楊蔚勳、黃挺
    軒、簽名為「Cheng」等人。核被告所為，係犯刑法第二百零一條之一第二項前?
    q
    之行使偽造信用卡罪、第二百十六條、第二百十條之行使偽造私文書罪（行使簽
    帳單部分）、第二百十六條、第二百二十條第一項、第二百十條之行使偽造準私
    文書罪（行使偽造之信用卡背面之準文書部分）。被告意圖供行使之用而收受偽
    造信用卡之低度行為，應為行使之高度行為所吸收，又被告及共犯即自稱為「黃
    挺軒」之人在如附表所示編號一、二、七偽造信用卡背面及簽帳單上偽造「楊蔚
    勳」、「黃挺軒」、「Cheng」等人署押之行為，分別為偽造準私文書及偽造私
    文書之階段行為，而其偽造後復均持以行使，該等偽造或變造之低度行為，亦應
    分別為行使偽造準私文書、行使偽造私文書之高度行為所吸收，均不另論罪。另
    按行使偽造信用卡，當然含有詐欺之本質，毋庸再論以詐欺罪，已如前述。被告
    及共犯即自稱為「黃挺軒」之人在如附表所示編號一、二、七所示之偽造信用卡
    背面偽造「楊蔚勳」、「黃挺軒」、「Cheng」等人之署名，係分批同時同地偽
    造，就各該批次之多次偽造署押，係基於單一偽造署押之決意所為之接續數行為
    ，為接續犯。另被告及共犯即自稱為「黃挺軒」之人以複寫方式分次同時在簽帳
    單之持卡人存根聯、商店存根聯上偽造「楊蔚勳」、「黃挺軒」、「Cheng」」
    等署押，因而同時偽造完成以上開人員為名義之簽帳單二張，復將該偽造之商店
    存根聯交與店員收執留存，係屬一犯意接續多次行為，侵害一個法益，應為接續
    犯，屬單純一罪。被告與自稱為「黃挺軒」之人、丙○○及綽號「董仔」之人就
    本件上開行使偽造信用卡、行使偽造準私文書、行使偽造私文書等犯行，有犯意
    之聯絡及行為之分擔，為共同正犯。被告先後多次行使偽造信用卡、行使偽造準
    私文書、行使偽造私文書之犯行，均時間緊接，復分別觸犯構成要件相同之罪名
    ，顯均係基於概括犯意為之，均應依連續犯之規定，分別論以行使偽造信用卡、
    行使偽造私文書（含行使偽造準私文書部分）等罪各一罪，並均依法加重其刑。
    被告行使上開偽造之信用卡同時，復將被告在背面簽名所偽造之準私文書提示行
    使，係一行使行為觸犯行使偽造信用卡罪及行使偽造私文書罪，固應為為想像競
    合犯之認定，惟本件行使偽造私文書及行使偽造準私文書部分，因有連續犯關係
    先論以連續行使偽造私文書一罪，是本件即毋庸再就行使偽造信用卡罪及行使偽
    造私文書罪為想像競合犯之認定。又被告所犯連續行使偽造信用卡罪、連續行使
    偽造私文書罪二罪間有方法、結果之牽連關係，應依刑法第五十五條規定，從一
    重之連續行使偽造信用卡罪處斷。爰審酌被告前即有與上開犯行相同之偽造文書
    之前科，就本案犯罪而言雖未構成累犯，但被告經警查獲後仍不知悔改，不思尋
    找正當工作掙取收入營生，反而貪圖不法利益，以偽造之信用卡多次刷卡獲取非
    法財物，危害社會交易及金融秩序匪淺，惡性非輕，以及被告於本院審理時尚能
    坦承全部犯行，暨其犯罪動機、目的、手段等一切情狀，量處如主文所示之刑，
    以示懲儆。
四、扣案如附表所示編號一、二、七、八之信用卡四張，均係偽造，其中編號一、二
    之偽造信用卡，雖據被告分別於警詢及本院審理時陳稱已還給綽號「阿祥」之人
    或已丟棄云云，然本院審酌其前後供述情節不一，且無證據證明該二張偽造信用
    卡確已滅失，又如附表所示編號八之偽造信用卡一張，亦查無證據證明已滅失之
    事實，故爰應均依刑法第二百零五條宣告沒收；至於扣案之如附表所示編號三至
    六之偽造信用卡，因非供本件犯罪所用之物，故不予宣告沒收；而前揭如附表所
    示偽造信用卡持卡人簽名欄上所偽造之「楊蔚勳」、「黃挺軒」、「Cheng」等
    簽名，因已就如附表所示偽造之信用卡宣告沒收，自勿庸再依刑法第二百十九條
    規定就該等偽造之署押宣告沒收。又如附表所示編號一、二、七所示各筆消費之
    持卡人存根聯簽帳單計三紙，並無證據足認業已滅失，既係被告及其共犯即自稱
    「黃挺軒」所有供犯罪所用之物，均應依刑法第三十八條第一項第二款宣告沒收
    ；至前揭簽帳單上偽造如附表一、二、七所示「楊蔚勳」、「黃挺軒」、「Chen
    g」等人之署押，亦因已就該等偽造簽帳單宣告沒收，是毋庸另為沒收之宣告。
    如附表所示編號一、二、七所示商店存根聯之簽帳單均已交付特約商店持以向聯
    合信用卡處理中心請款收執保管，均非被告所有，即不得依刑法第三十八條第三
    項之規定予以沒收（最高法院四十三年臺上字第七四七號判例參照），惟以上簽
    帳單上偽造之「楊蔚勳」、「黃挺軒」、「Cheng」等簽名，均係偽造之署押，
    爰依刑法第二百十九條之規定宣告沒收。另扣案之黃挺軒駕照及二千四百元，分
    別係自稱「黃挺軒」之人所有非屬被告所有以及未有證據證明二千四百元係被告
    因犯罪所得之物，爰不宣告沒收。
五、另被告所犯刑法第二百十六條、第二百二十條第一項、第二百十條之行使偽造準
    私文書罪以及持如附表所示編號七之偽造之信用卡盜刷犯行之併辦事實部分，雖
    未經檢察官提起公訴，然因與本案且經認定有罪部分有裁判上一罪關係，自為起
    訴效力所及，基於審判不可分原則，亦屬本院得審理之範圍，併此敘明。
據上論斷，應依刑事訴訟法第二百九十九條第一項前段，刑法第二十八條、第五十六
條、第二百零一條之一第二項前段、第二百十六條、第二百十條、第五十五條、第二
百零五條、第二百十九條、第三十八條第一項第二款，判決如主文。
中    華    民    國      九十三      年       四      月     三十    日
                                臺灣臺中地方法院刑事第九庭
                                    審判長法  官  曾 佩 琦
                                          法  官  陳 思 成
                                          法  官  楊 曉 惠
右正本證明與原本無異。
如不服本判決，應於判決送達後十日內向本院提出上訴狀，上訴於臺灣高等法院臺中
分院( 須附繕本 )。
                                          書記官
中    華    民    國      九十三      年       四      月     三十    日
附錄論罪科刑法條全文：
中華民國刑法第二百零一條之一第二項
行使前項偽造、變造之信用卡、金融卡、儲值卡或其他相類作為簽帳、提款、轉帳或
支付工具之電磁紀錄物，或意圖供行使之用，而收受或交付於人者，處五年以下有期
徒刑，得併科三萬元以下罰金。
刑法第二百十六條
行使第二百十條至第二百十五條之文書者，依偽造、變造文書或登載不實事項或使登
載不實事項之規定處斷。
刑法第二百十條
偽造、變造私文書，足以生損害於公眾或他人者，處五年以下有期徒刑。
刑法第二百二十條
在紙上或物品上之文字、符號、圖畫、照像，依習慣或特約，足以為表示
其用意之證明者，關於本章及本章以外各罪，以文書論。
錄音、錄影或電磁紀錄，藉機器或電腦之處理所顯示之聲音、影像或符號
，足以為表示其用意之證明者，亦同。
稱電磁紀錄，指以電子、磁性或其他無法以人之知覺直接認識之方式所製
成之紀錄，而供電腦處理之用者。
■附表
┌──┬────┬────────┬───┬─────┬─────┬──┐
│編號│偽卡銀行│偽造卡號        │卡別  │實際發卡行│偽造署押  │備註│
├──┼────┼────────┼───┼─────┼─────┼──┤
│一  │不詳    │0000000000000000│不詳  │Europay   │一枚（楊蔚│消費│
│    │        │                │      │Belgium   │勳）      │電視│
│    │        │                │      │S.C (比利 │          │機一│
│    │        │                │      │時)       │          │臺  │
├──┼────┼────────┼───┼─────┼─────┼──┤
│二  │不詳    │0000000000000000│不詳  │Direct Mer│一枚（黃挺│消費│
│    │        │                │      │chants Cre│軒）      │攝影│
│    │        │                │      │dit Card B│          │機一│
│    │        │                │      │ank, N.A. │          │臺  │
│    │        │                │      │  美國）  │          │    │
├──┼────┼────────┼───┼─────┼─────┼──┤
│三  │荷蘭銀行│0000000000000000│MASTER│Cariplo   │一枚（楊蔚│    │
│    │        │                │      │SPA(法國）│勳）      │    │
├──┼────┼────────┼───┼─────┼─────┼──┤
│四  │世華聯合│0000000000000000│VISA  │Natexis Ba│一枚（楊蔚│    │
│    │商業銀行│                │      │nques Popu│勳）      │    │
│    │        │                │      │laires    │          │    │
│    │        │                │      │（法國）  │          │    │
├──┼────┼────────┼───┼─────┼─────┼──┤
│五  │中國國際│0000000000000000│VISA  │Credit    │一枚（黃挺│    │
│    │商業銀行│                │      │Lyonnais  │軒）      │    │
│    │        │                │      │（法國）  │          │    │
├──┼────┼────────┼───┼─────┼─────┼──┤
│六  │中國信託│0000000000000000│VISA  │Bank of Am│一枚（黃挺│    │
│    │商業銀行│                │  │erica, Nat│軒）      │    │
│    │        │                │      │ional Asso│          │    │
│    │        │                │      │ciation   │          │    │
│    │        │                │      │（美國）  │          │    │
├──┼────┼────────┼───┼─────┼─────┼──┤
│七  │匯通銀行│0000000000000000│VISA  │Lloyds    │一枚（Chen│消費│
│    │        │                │      │TSB       │g）       │修車│
│    │        │                │      │Bank      │          │款八│
│    │        │                │      │plc(英國) │          │萬零│
│    │        │                │      │          │          │八百│
│    │        │                │      │          │          │五十│
│    │        │                │      │          │          │元  │
├──┼────┼────────┼───┼─────┼─────┼──┤
│八  │不詳    │0000000000000000│不詳  │Visa      │不詳姓名之│    │
│    │        │                │      │Japan     │人之署押  │    │
│    │        │                │      │Associatio│          │    │
│    │        │                │      │n（日本） │          │    │
└──┴────┴────────┴───┴─────┴─────┴──┘
■
